【裁判字號】    99,重訴,102
【裁判日期】    990915
【裁判案由】    清償債務
【裁判全文】
臺灣士林地方法院民事判決             99年度重訴字第102號
原      告  甲○○
被      告  富懿建設有限公司
兼法定代理  乙○○
人                      2樓
共      同  張世興律師
訴訟代理人
受告知訴訟  台灣花旗資產管理股份有限公司
人
上列當事人間請求清償債務事件，經本院於中華民國99年9 月1
日言詞辯論終結，判決如下：
    主  文
被告富懿建設有限公司應給付原告新臺幣貳仟佰捌拾柒萬仟
陸佰肆拾玖元，及自民國九十八年十二月十八日起至清償日止，
按年息百分之五計算之利息。
原告其餘之訴駁回。
訴訟費用由被告富懿建設有限公司負擔二分之一，餘由原告負擔
。
本判決第一項得假執行。
原告其餘假執行之聲請駁回。
    事實及理由
一、原告起訴主張：被告富懿建設有限公司（以下簡稱富懿公司
    ）於民國87、88年間邀同原告、陳正聲（已歿）及被告乙○
    ○（即被告公司之負責人）為連帶保證人，向臺灣省合作金
    庫（後更名為合作金庫商業銀行股份有限公司，以下簡稱合
    庫）及中國國際商業銀行股份有限公司南臺北分公司（後更
    名為兆豐國際商業銀行股份有限公司南臺北分公司，以下簡
    稱兆豐銀）申請建築融資（以下簡稱系爭債權）。嗣因被告
    富懿公司無力清償債務，合庫及兆豐銀於95年間將系爭債權
    讓與訴外人台灣花旗資產管理股份有限公司（以下簡稱花旗
    資產公司），並由花旗資產公司對原告所有門牌號碼臺北縣
    汐止市○○街101 號2 樓、2 樓之1 、2 樓之2 、2 樓之3
    、2 樓之5 及3 樓之4 等六戶房屋聲請執行，遭拍賣得新臺
    幣（下同）27,300,000元。因原告除自己因分擔之部分外，
    上開所有之房屋被拍賣而為被告清償之金額應為23,873,649
    元，是依法自得於清償之限度內，承受債權人之債權，向被
    告求償。為此，基於民法第281 條第1 、2 項、第749 條等
    規定，聲明請求：(一)被告應連帶給付原告23,873,649元，及
    自本院98年度促字第24868 號支付命令被告之翌日起至清償
    日止，按年息5%計算之利息；(二)並願供擔保請求宣告假執行
    。
二、按當事人於言詞辯論時為訴訟標的之認諾者，應本於其認諾
    為該當事人敗訴之判決，民事訴訟法第384 條定有明文。經
    查，被告富懿公司於本院言詞辯論期日，到場陳明同意原告
    之請求（本院卷第65頁），對本件訴訟標的為認諾，依前揭
    規定，本院自應依原告之聲明為被告富懿公司敗訴之判決。
三、被告乙○○則以：系爭債權經花旗資產公司與連帶保證人協
    商，連帶保證債務分為各三分之一，由三位連帶保證人各自
    分擔、各自清償，已非連帶債務，原告應不得再向被告乙○
    ○求償等語資為抗辯，並聲明：(一)駁回原告之訴及假執行之
    聲請；(二)如受不利判決請准提供擔保免假執行。
四、本院得心證之理由：原告主張被告乙○○曾為系爭債權的連
    帶保證人，及上開所有之房屋遭拍賣金額為27,300,000元，
    其中花旗資產公司受讓自兆豐銀的債權受償23,657,823元等
    情，為原告提出本院96年度訴字第408 號判決、本院89年度
    執字第10064 號分配表（本院卷第8~13、18~21 頁），被告
    乙○○對該等事實，均不爭執，惟仍以連帶保證債務業經合
    意解除等語資為抗辯。是本件的爭點在於：原告是否得基於
    連帶債務關係向被告乙○○求償？茲分述如下：
（一）按稱保證者，謂當事人約定，一方於他方之債務人不履行
      債務時，由其代負履行責任之契約，保證債務，除契約另
      有訂定外，包含主債務之利息、違約金、損害賠償及其他
      從屬於主債務之負擔，為民法第739 條、第740 條所明定
      ；而連帶保證人因其明示與主債務人連帶清償，即應與主
      債務人負同一清償責任，最高法院69年度台上字第1924號
      著有判例可資參照，則債權人就債務，僅得同時或先後請
      求主債務人或保證人，或其全體，為全部或一部之給付。
      是連帶保證為保證之一種，並非連帶債務。本件系爭債權
      的主債務人為被告富懿公司，業據原告提出本院96年度訴
      字第408 號判決為據，原告亦未爭執，堪足認定，是參照
      上述，因願擔任保證人而應負連帶債務者，應為原告與主
      債務人被告富懿公司間所生連帶債務，被告乙○○固坦認
      也就系爭債權擔任連帶保證人，但僅是其與被告富懿公司
      就系爭債權有連帶債務關係，與原告的保證契約互相獨立
      ，所負連帶債務清償責任應無涉，是原告以被告乙○○亦
      參與為連帶保證人，未就其與被告乙○○、陳正聲等係負
      共同保證債務提出證明，即認與相互間應有內部分擔關係
      ，而向被告乙○○求償，尚屬無據，應無理由。
（二）次按債權人向連帶債務人中之一人免除債務，而無消滅全
      部債務之意思表示者，除該債務人應分擔之部分外，他債
      務人仍不免其責任；又清償人對於受領清償人，得請求給
      與受領證書，民法第276 條第1 項、第324 條定有明文。
      縱認原告、被告乙○○與陳正聲當時係為共同擔保系爭債
      權，而為「共同保證」，除契約另有訂定外，應連帶負保
      證責任（民法第748 條規定參照），因此於清償超過自己
      應負部分，不僅對主債務人有求償權，亦同時對於他共同
      保證人有求償權，得同時或先後請求主債務人或其他共同
      保證人，或其全體，為全部或一部之給付。惟被告乙○○
      主張原告業經於99年3 月3 日與花旗資產公司約定，由三
      保證人各負擔系爭債權清償責任的三分之一，原告業於協
      議同日已清償其分擔部分，被告乙○○則自行清償部分債
      款，但尚未清償完畢乙節，為其提出經公證之協議書、清
      償證明（本院卷第70~72 、77頁）為證，本院並依原告聲
      請函詢花旗資產公司，為該公司函覆稱：「一、計算至民
      國99年3 月3 日止，富懿建設有限公司積欠本公司之債務
      總額為新台幣176,845,269 元。二、因富懿建設有限公司
      已無資產得以清償債務，經協商後，本公司同意由原三位
      連帶保證人各負責清償3 分之1 ，即各自負擔58,948,423
      元，本公司則免除其連帶責任。三、連帶保證人闕瑞一、
      陳美成（即陳正聲之共同繼承人）與連帶保證人甲○○，
      其各自負擔3 分之1 部分，扣除其各別財產遭法院拍賣部
      分，差額部分已於99年3 月3 日各自全部清償。四、連帶
      保證人乙○○負擔3 分之1 部分，扣除其自有財產遭法院
      拍賣部分，差額部分尚在協商還款辦法，迄今仍未全部清
      償」等語，有該公司99年5 月28日台花字第099052801 號
      函在卷可稽（本院卷第88頁）。原告對於協議書的真正，
      並不爭執，惟仍對於被告此部分的答辯陳稱：花旗資產公
      司並未與保證人約定各自負擔1/3 ，協議書之內容亦未與
      被告乙○○約定等語，惟查：細譯協議書之當事人，確無
      被告乙○○之參與約定，且其內容亦無直言將保證債務分
      為三分之一。惟依其協議的內容所示，主要係由訴外人莊
      吳璇珠以簽發62,473,461元之支票，以代原告及陳正聲之
      繼承人即闕瑞一、陳美成清償債務，花旗資產公司則分別
      給予原告及闕瑞一、陳美成清償證明書。則參照前揭規定
      ，花旗資產公司單方面與各別連帶債務人以其等已為清償
      ，而免除其分擔債務，原屬法之所許，並無須被告乙○○
      亦參與為協議免除連帶債務責任為必要，且花旗資產公司
      亦各給予原告及闕瑞一、陳美成清償證明書，亦顯有區別
      其所分擔之債務，各依其清償完畢的情形給予證書之意思
      。是上揭花旗資產公司函覆內容合於規定，應堪為據，被
      告乙○○此部分的答辯，自足可採。是花旗資產公司已就
      保證債務部分分為三份，各由原告及其他保證人按其分擔
      額負擔，原告縱有清償超過其分擔額部分，亦不得基於內
      部求償權之法律關係向被告乙○○請求。
五、綜上所述，原告尚不得對被告乙○○基於求償權為請求，是
    原告基於求償權及保證之法律關係，請求被告富懿公司應給
    付原告23,873,649元，及自本院98年度促字第24868 號支付
    命令送達被告富懿公司翌日之98年12月18日起至清償日止，
    按年息5%計算之利息，為有理由，應予准許。逾此部分之請
    求，洵屬無據，應予駁回。
六、本件本於被告富懿公司認諾所為之判決，依民事訴訟法第38
    9 條第1 項第1 款規定，應依職權宣告假執行。另原告敗訴
    部分既經駁回，其假執行之聲請即失所依據，應併與駁回。
七、本件事證業已明確，兩造其餘主張陳述、所提之證據及聲請
    調查之證據，經本院審酌後，認均不足以影響本判決之結果
    ，均毋庸再予論述，附此敘明。
八、結論：本件原告之訴為一部有理由、一部無理由，應依民事
    訴訟法第79條，第389 條第1 項第1 款，判決如主文。
中    華    民    國    99    年    9     月    15    日
                  民事第一庭  法  官  古振暉
以上正本證明與原本無異。
如對本判決上訴，應於判決送達後20日內向本院提出上訴狀；若
委任律師提起上訴者，應一併繳納上訴審裁判費，否則本院得不
命補正逕行駁回上訴。
中    華    民    國    99    年    9     月    17    日
                              書記官  姜貴泰

司法院資訊處製作；財團法人民間司法改革基金會備份。
